臺灣臺南地方法院刑事判決
109年度交簡上字第183號
上  訴  人  臺灣臺南地方檢察署檢察官
上  訴  人
即  被  告  蘇慶忠


上列上訴人因被告過失傷害案件，不服中華民國109年10月28日
本院109年度交簡字第2615號刑事簡易判決（聲請簡易判決處刑
案號：109年度調偵字第1760號），本院管轄之第二審合議庭判
決如下：
    主  文
原判決撤銷。
蘇慶忠犯過失傷害罪，處有期徒刑肆月，如易科罰金，以新臺幣
壹千元折算壹日。
    事  實
一、蘇慶忠於民國109年1月19日17時10分許，駕駛車牌號碼000-
    0000號自用小客車，於臺南市永康區東橋七路南向車道路邊
    起駛，欲迴轉至對向車道(起駛位置為上開路段之永康區路
    燈1080號北側約數十公尺處）。蘇慶忠本應注意汽車起駛前
    應顯示方向燈，注意前後左右有無障礙或車輛行人，並應讓
    行進中之車輛行人優先通行；亦應注意汽車迴車前，應暫停
    並顯示左轉燈光或手勢，看清無來往車輛，並應讓行進中之
    車輛優先通行，始得迴轉，以避免發生危險。而本件車禍發
    生當時天候晴朗、日間自然光線、市區道路以柏油鋪裝，路
    面乾燥無缺陷、無障礙物、視距良好，客觀上並無任何不能
    注意之情形，適王雅慧所騎乘之車牌號碼000-0000號普通重
    型機車沿臺南市永康區東橋七路由北往南方向駛近，然蘇慶
    忠疏未注意，未禮讓王雅蕙所騎乘之上開機車優先通行，即
    貿然起駛迴轉，以致王雅慧煞避不及，其所騎乘之前開機車
    右側車身與蘇慶忠所駕駛前開自小客車左前車頭發生碰撞，
    王雅慧因而人車倒地，受有右側鎖骨粉碎性骨折、右側胸部
    挫傷之傷害。蘇慶忠於肇事後停留在現場，並於到場處理員
    警尚不知何人係本件車禍肇事者前，主動表明其為肇事車輛
    駕駛人，自首而接受裁判。
二、案經王雅慧訴由臺南市政府警察局永康分局報請臺灣臺南地
    方檢察署檢察官偵查後聲請簡易判決處刑。
    理  由
一、證據能力方面：
    本案檢察官所舉用以證明被告蘇慶忠犯罪，並為本判決引用
    之各項證據，其中供述證據部分，均未據被告爭執證據能力
    ，且迄至本案辯論終結，亦未就證據能力聲明異議，本院審
    酌各該供述證據作成當時，既非受違法詢問，亦無何影響被
    告或證人陳述任意性之不適當情況，所供、所證內容復與本
    案事實有相當之關聯性，亦無其他可信度明顯過低之情形，
    依刑事訴訟法第156條第1項、第159條之5之規定，前揭被告
    及證人於警詢、偵查中所為之供、證內容均有證據能力。至
    檢察官所舉用以證明上開被告犯罪並為本判決所引用之各項
    非供述證據，均非違背法定程序取得，依同法第158條之4之
    反面解釋，亦有證據能力。
二、得心證之理由：　　
　㈠被告蘇慶忠於警詢及偵查中否認犯行，辯稱：對方車速很快
    ，應該是要逆向超我的車，才會撞到我；我覺得我完全沒有
    錯，因為我在轉的當下我確定沒有看到對方的車，我車子已
    經過中線等語；至本院審理時，被告雖坦承就本件車禍之發
    生有部分過失，然仍辯稱：對方車速太快，不能把全部的責
    任怪在我身上；我車輛的左前方是撞擊點，告訴人碰撞後落
    地位置，我有計算大約在我車前右前方5公尺左右，對方飛
    越的過程與落點，以物理方式推算，他的速度大約50至60 
    公里，與告訴人講法30至40公里不同。告訴人看我停車的當
    下根本沒有煞車的意圖，就直接撞上來，她撞我的車頭是何
    意思，是故意要讓我撞嗎？她的動機很奇怪，一般人都會去
    車尾，要避開被撞，難道她沒有責任嗎？等語。
　㈡經查：
　　⒈被告於109年1月19日17時10分許，駕駛車牌號碼000-0000
      號自用小客車，於臺南市永康區東橋七路南向車道路邊起
      駛，欲迴轉至對向車道(起駛位置為上開路段之永康區路
      燈1080號北側約數十公尺處）時，告訴人王雅慧騎乘車牌
      號碼000-0000號普通重型機車沿臺南市永康區東橋七路由
      北往南方向駛至，告訴人騎乘之上開機車車身右側與被告
      駕駛之前開自用小客車左側車頭發生碰撞，告訴人因而人
      車倒地，受有右側鎖骨粉碎性骨折、右側胸部挫傷等傷害
      事實，為被告所不否認，並經告訴人於警詢及偵查中證述
      在卷（見警卷第15至23頁；偵卷第18頁），復有道路交通
      事故現場圖、道路交通事故調查報告表（一）、（二）、
      奇美醫療財團法人奇美醫院診斷證明書各一份及現場照片
      六幀（見警卷第25至37頁）在卷可資佐證，此部分事實首
      堪認定。
　　⒉按汽車起駛前應顯示方向燈，注意前後左右有無障礙或車
      輛行人，並應讓行進中之車輛行人優先通行；汽車迴車前
      ，應暫停並顯示左轉燈光或手勢，看清無來往車輛，並注
      意行人通過，始得迴轉，道路交通安全規則第89條第1項
      第7款、第106條第5款定有明文。查被告係考領有適當駕
      駛執照之成年人，其對上開道路交通安全規則之規定自應
      知之甚稔，為其駕駛自用小客車行駛於道路之應行注意事
      項。而本件車禍發生當時天候晴朗、日間自然光線、市區
      道路以柏油鋪裝，路面乾燥無缺陷、無障礙物、視距良好
      ，有前引道路交通事故調查報告表（一）在卷可憑，是客
      觀上並無任何不能注意之情形；而被告於警詢、偵查中自
      承於起步迴轉當時，未見後方來車（見警卷第5頁；偵卷
      第19頁），而依卷內車禍現場照片（見警卷第35頁下幀）
      所示，本件車禍現場道路僅有些微彎曲，被告視線並無任
      何阻礙，則被告於視線清晰、視距良好之情況下，竟未能
      察覺告訴人騎乘之機車駛近，即貿然起步迴轉，以致告訴
      人煞避不及，兩車因而發生碰撞，其就本件車禍之發生顯
      有過失無疑。且本件車禍經送臺南市車輛行車事故鑑定委
      員會鑑定結果，認被告駕駛自小客車，起駛迴轉未讓行進
      中車輛先行，為肇事原因，而告訴人無肇事因素，有該會
      109年8月14日南市交鑑字第1090996890號含檢附之南鑑00
      00000案鑑定意見書（見調偵卷第9至12頁）在卷可參，益
      徵被告就本件車禍之發生確有過失無疑。又告訴人因本件
      車禍受有右側鎖骨粉碎性骨折、右側胸部挫傷之傷害，有
      前引奇美醫療財團法人奇美醫院診斷證明書附卷可按，是
      告訴人所受傷害與被告之過失行為間有相當因果關係，亦
      可認定。
　　⒊雖被告就本件車禍主張告訴人有超速行駛之過失，並提出
      自行加註之車禍現場圖及其對告訴人車速所為之計算等資
      料（見本院卷第105至112頁），欲佐證告訴人有超速之過
      失。然被告於本院審理中陳稱：其所繪製之圖面中告訴人
      摔落之距離，係以車輛倒地之位置計算，而摔落之高度，
      則係以其所駕駛之自用小客車保險桿高度65公分往下推算
      至35公分，因告訴人遭撞擊後不可能往上飛高，僅能平行
      飛出等語（見本院卷第150頁）。然機車騎士與機車本身
      並無任何連結，故於機車發生交通事故時，機車騎士往往
      由機車座椅摔落，而其摔落位置則因雙方碰撞之車速、撞
      擊位置等變因而發生變化，並非必然與車輛倒地位置相同
      ，被告以告訴人機車倒地位置計算告訴人摔落距離，已屬
      無據。又碰撞發生當時，告訴人既係乘坐於機車座椅上，
      則告訴人摔落之高度為何僅能由自小客車保險桿位置向下
      估算，亦未見被告提出合理依據。況，車輛撞擊當時，告
      訴人之機車是否因閃避而有傾斜之情形，均將使告訴人之
      摔落高度發生變化。被告徒憑己意，任擇對自身有利之數
      據進行推算，並據以主張告訴人有超速行駛之情形，顯無
      可取。至被告於本院審理中質疑告訴人何以於閃躲時，未
      向車尾方向閃避云云，惟於車禍發生之瞬間，告訴人得以
      決斷車輛行向之時間極為短暫，告訴人情急之下，隨被告
      車輛行向向右偏斜閃躲，難認與經驗法則有何不符之處。
      再者，告訴人所騎乘之機車係右側車身與被告所駕駛之自
      小客車左前車頭發生碰撞，有卷附現場照片可證，顯見車
      禍發生當時，告訴人所騎乘之機車車頭部位已閃過被告所
      駕駛之自小客車，然因被告之車輛持續往前移動，以致撞
      及告訴人機車之右側車身。被告辯稱本件車禍發生當時其
      車速為零，係告訴人主動前來撞擊其自小客車左前車頭云
      云，顯與事實不符，不足採信至明。
　　⒋綜上所述，被告於本院審理中坦承就本件車禍發生有過失
      之自白，與事實相符，應可採信，而其辯稱告訴人超速與
      有過失云云，與事實不符，無足憑採。本案事證明確，被
      告犯行洵堪認定，應依法論科。
三、論罪：
　　核被告所為，係犯刑法第284條前段之過失傷害罪。被告於
    到場處理員警尚不知其為本件車禍肇事者前，主動表明其為
    肇事車輛駕駛人，自首而接受裁判，有道路交通事故當事人
    自首情形紀錄表（見警卷第43頁）在卷可憑，爰依刑法第62
    條前段之規定減輕其刑。
四、撤銷改判之理由：
　㈠原審以本案事證明確，依法論罪科刑，固非無見。惟按量刑
    之輕重，固屬事實審法院得依職權自由裁量之事項，然仍應
    受比例原則及公平原則之限制，法院於個案中必須兼顧一般
    預防之普遍適應性與具體個案特別預防之妥當性，對認定有
    罪之被告，依罪刑相當原則予以科刑，使輕重得宜，罰當其
    罪，並契合社會之法律感情，此乃刑法第57條明定科刑時應
    審酌一切情狀，尤應注意該條各款所列事項以為科刑輕重之
    標準（最高法院93年度台上字第5073號、102年度台上字第2
    233號、第3046號判決意旨參照）。
　㈡查原審以被告駕駛自小客車，本應注意汽車迴車前，應暫停
    並顯示左轉燈光或手勢，看清無來往車輛，並應讓行進中之
    車輛優先通行，始得迴轉，以避免發生危險，竟疏未注意後
    方由告訴人所騎乘行駛而來之普通重型機車，貿然迴轉，致
    告訴人閃避不及，二車發生碰撞，告訴人並因此受有右側鎖
    骨粉碎性骨折、右側胸部挫傷等傷害，傷勢非輕，被告所為
    確有不該；併考量被告雖坦承本件客觀事實，然否認有何過
    失傷害犯行，暨被告上開過失於本件事故中為肇事原因，告
    訴人則無肇事因素之被告過失態樣及比例，以及被告迄未能
    與告訴人達成和解或賠償告訴人所受之損害等情，兼衡被告
    素行、智識程度、家庭、生活狀況等一切情狀，量處有期徒
    刑2月，並諭知易科罰金之折算標準，固非無見。然：
　　⒈被告就本件車禍應負全部過失責任，已如前述，而依卷附
      診斷證明書所載，告訴人因本件車禍受有右側鎖骨粉碎性
      骨折之傷害，並因而接受手術治療，需專人照護一個月及
      休養半年，傷勢甚為嚴重，原審衡酌被告過失程度及告訴
      人傷勢後，僅量處被告有期徒刑2月，已難認與罪刑相當
      原則相合。
　　⒉被告於警詢及偵查中否認有過失，至本院審理中，雖坦承
      應負部分過失責任，然仍不斷質疑告訴人為何未向其自小
      客車車尾方向閃避，動機可疑云云，則其既質疑告訴人與
      其發生碰撞之「動機」，顯見其懷疑告訴人係故意造成車
      禍，據此亦難認其坦承部分過失係出於真誠悔悟之心。
　　⒊而被告於原審判決前之109年10月3日，對告訴人發送訊息
      稱：「車鑑會判我全責是給妳一次好機會，請好好把握」
      、「鬼才相信妳只有騎30而已」、「如果你堅持走到最後
      ，一定只會拿得更少」、「我也會去車鑑會申請複審，我
      就不相信我還會是全責…如果我改判成不是全責，看看你
      還可以拿到多少理賠金」等語；繼之又於同年月30日後，
      陸續對告訴人發送訊息，陳稱：「妳真的要繼續搞下去嗎
      ？這樣只會雙輸，我也很有把握讓妳騎快車硬來撞我讓車
      鑑會的人清楚知道，讓我變成不是全責，到時再看看妳可
      以拿多少？妳還要來賠我的汽車修理費，仔細想清楚吧！
      妳要繼續玩，我也會奉陪到底，看妳還可以拿多少賠償金
      ？」、「我超級不爽，一定去複審，一定去上訴看妳搞多
      久」、「不要再執迷不悟了。再繼續走下去只會拿到更少
      …不要再聽外行的人跟你亂講」等語（見告訴人於附帶民
      事訴訟程序所提原證十二），其意圖對告訴人施壓以求降
      低賠償金額，甚為顯明。則被告對其自身所造成之損害全
      無愧疚之意，全盤考量僅為壓低民事賠償金額，顯見毫無
      悔改之意，犯後態度不佳。
　　⒋依上所述，本件被告所犯雖僅為最重本刑1年以下有期徒刑
      之過失傷害罪，然實有從重量刑之理由。原審僅量處被告
      有期徒刑2月，實屬過輕。被告上訴意指以原審量刑過重
      為由，指摘原判決不當，顯無理由；而檢察官據告訴人之
      請求提起上訴，指摘原判決量刑過輕，為有理由，應由本
      院將原判決撤銷改判，以期適法。
　㈢審酌被告駕駛自小客車起步迴轉時，疏未注意禮讓後方來車
    之過失情節，而其就本件車禍之發生應負全部過失責任，且
    告訴人因本件車禍受有右側鎖骨粉碎性骨折之傷害，並因之
    接受手術治療，傷勢甚重；而被告車禍後非但並未盡力賠償
    告訴人所受損害，反而恣意指摘告訴人車速過快，甚至質疑
    告訴人故意引發車禍，進而多次傳送語意不善之訊息，要求
    告訴人接受其提出之賠償金額，顯然毫無悔意，犯後態度不
    佳；兼衡其智識程度、家庭、生活狀況等一切情狀，量處如
    主文第二項所示之刑，並諭知易科罰金之折算標準，以示懲
    儆。
據上論斷，應依刑事訴訟法第455條之1第1項、第3項、第369條
第1項前段、第364條、第299條第1項前段，刑法第284條前段、
第62條前段、第41條第1項前段，刑法施行法第1條之1，判決如
主文。
本案經檢察官劉修言聲請簡易判決處刑並提起上訴，檢察官呂舒
雯到庭執行職務。
中　　華　　民　　國　　110 　年　　10　　月　　14　　日
　　　　　　　　　刑事第十四庭  審判長法　官　周紹武
　　　　　　　　　                    法  官  蕭雅毓
　　　　　　　　　                    法  官  林岳葳
以上正本證明與原本無異。
本判決不得上訴。
        　　　　　　　　　　　　　　　書記官　謝盈敏
中　　華　　民　　國　　110 　年　　10　　月　　14　　日
附錄本案論罪科刑法條：
中華民國刑法第284條
因過失傷害人者，處1年以下有期徒刑、拘役或10萬元以下罰金
；致重傷者，處3年以下有期徒刑、拘役或30萬元以下罰金。